【裁判字號】    95,訴,922
【裁判日期】    950725
【裁判案由】    違反毒品危害防制條例
【裁判全文】
臺灣臺南地方法院刑事判決               95年度訴字第922號
公  訴  人  臺灣臺南地方法院檢察署檢察官
被      告  甲○○
上列被告因違反毒品危害防制條例案件，經檢察官提起公訴（95
年度毒偵字第1342號），被告就犯罪事實為有罪之陳述，本院裁
定進行簡式審判程序，判決如下：
    主  文
甲○○連續施用第一級毒品，累犯，處有期徒刑壹年貳月，扣案
注射針筒壹支沒收。
    事  實
一、甲○○曾因違反毒品危害防制條例施用毒品案件，經臺灣苗
    栗地方法院以九十三年度訴字第五三號判決判處有期徒刑一
    年，於九十三年三月二十二日確定，入監服刑後經縮短刑期
    ，嗣九十四年一月十三日期滿執行完畢，詎甲○○仍未戒除
    毒癮，竟基於施用第一級毒品海洛因（以下簡稱海洛因）之
    概括犯意，於上開施用毒品案件追訴處罰執行完畢後五年內
    ，即自九十五年一月間某日起至同年三月二十一日止，在其
    位於臺南縣大內鄉石湖村石子瀨二七七號住處內，以將海洛
    因摻入礦泉水再予注射肌肉之方式，連續施用海洛因多次。
    嗣於九十五年三月二十二日十七時許，因另案涉犯竊盜案件
    ，為警於高雄縣湖內鄉○○街七十四巷四十二號處查獲，並
    當場扣得甲○○所有供施用海洛因之注射針筒一支，經其同
    意採尿送驗後，結果均呈嗎啡及可待因陽性反應，始悉上情
    。
二、案經高雄縣警察局湖內分局報告臺灣高雄地方法院檢察署檢
    察官呈請臺灣高等法院檢察署檢察長令轉臺灣臺南地方法院
    檢察署檢察官偵查後提起公訴。
    理  由
一、本件被告所犯為死刑、無期徒刑、最輕本刑為三年以上有期
    徒刑以外之罪，亦非屬高等法院管轄之第一審案件，其於準
    備程序進行中，先就被訴事實為有罪之陳述，經法官告知簡
    式審判程序之旨，並聽取公訴檢察官之意見後，依刑事訴訟
    法第二百七十三條之一第一項、第二百七十三條之二等規定
    ，裁定由受命法官獨任進行簡式審判程序，且不受同法第一
    百五十九條第一項、第一百六十一條之二、第一百六十一條
    之三、第一百六十三條之一及第一百六十四條至第一百七十
    條所規定證據能力認定及調查方式之限制，合先敘明。
二、上揭犯罪事實，業據被告甲○○於本院審理時自白承認（見
    本院卷第二三頁），而高雄縣警察局湖內分局湖內派出所警
    員對被告實施採尿，送臺灣科技檢驗股份有限公司濫用藥物
    實驗室依據酵素免疫分析法ＥＩＡ初步檢驗，以氣相層析質
    譜儀ＧＣ＼ＭＳ確認檢驗結果，確實呈嗎啡及可待因陽性反
    應，有該濫用藥物尿液檢驗報告及送驗尿液及年籍對照表各
    二份附卷可憑（見警卷第四、八頁），另有扣案注射針筒一
    支可證（見警卷第十一頁），足認被告自白與事實相符，應
    可採信。綜上，本案事證明確，被告犯行足堪認定，應依法
    論科。
三、論罪科刑：
  (一)按觀察、勒戒或強制戒治執行完畢後，五年內再犯毒品危害
    防制條例第十條之罪者，檢察官固應依法追訴，同條例第二
    十三條第二項定有明文。然而被告經觀察、勒戒或強制戒治
    程序後，五年內已再犯施用毒品罪，經依法追訴處罰，縱其
    第三次（或第三次以上）再度施用毒品之時間，在初犯經觀
    察、勒戒或強制戒治執行完畢釋放五年以後，已不合於「五
    年後再犯」之規定，且因已於「五年內再犯」，顯見其再犯
    率甚高，原實施觀察、勒戒或強制戒治，已無法收其實效，
    即應依該條例第十條處罰（最高法院九十五年度第七次刑事
    庭會議紀錄決定參照）。亦即，只要本次施用毒品者回溯五
    年內，如有施用毒品前科，並經依法追訴處罰，依據最高法
    院前開決定，即應逕予追訴處罰。查被告前因施用毒品案件
    ，經依法追訴處罰，於九十四年一月十三日執行完畢，有臺
    灣高等法院被告前案紀錄表一份在卷可憑（見本院卷第六至
    七頁），此次於五年內之九十五年一月間某日起再犯施用毒
    品罪，即應依刑事訴訟程序依法追訴、審理。
  (二)按行為後法律有變更者，適用行為時之法律。但行為後之法
    律有利於行為人者，適用最有利於行為人之法律，刑法第二
    條第一項定有明文。查被告行為後，刑法第五十六條連續犯
    之規定，業於九十四年一月七日修正公布刪除，並於九十五
    年七月一日施行，則被告之犯行，因行為後新法業已刪除連
    續犯之規定，此刪除雖非犯罪構成要件之變更，但顯已影響
    行為人刑罰之法律效果，自屬法律有變更，依新法第二條第
    一項規定，比較新、舊法結果，仍應適用較有利於被告之行
    為時法律即舊法論以連續犯（最高法院九十五年第八次刑事
    庭會議決議參照）。又本件被告應論處累犯加重部分，係於
    五年以內再故意犯本件有期徒刑以上之罪，不論依修正前之
    刑法第四十七條，或修正後之刑法第四十七條第一項之規定
    ，均構成累犯，對被告而言並無有利或不利之情形，自不生
    新舊法比較之問題，應逕依修正前之刑法第四十七條，論以
    累犯，合先敘明。
  (三)海洛因係毒品危害防制條例第二條第二項第一款所明定之第
    一級毒品。核被告所為，係違反同條例第十條第一項之施用
    第一級毒品罪。被告持有海洛因後進而施用，持有之低度行
    為，為施用之高度行為所吸收，不另論罪。又被告多次施用
    海洛因犯行，時間緊接，構成要件相同，且係基於概括犯意
    反覆為之，為連續犯，應依修正前刑法第五十六條之規定論
    以一罪，並加重其刑。而被告前因違反毒品危害防制條例施
    用毒品案件，經法院判處有期徒刑一年確定，於九十四年一
    月十三日期滿執行完畢，有臺灣高等法院被告前案紀錄表一
    份在卷可憑（見本院卷第六至七頁），其受有期徒刑之執行
    完畢，五年以內再犯本件有期徒刑以上之罪，為累犯，依修
    正前刑法第四十七條之規定遞加重其刑。
  (四)爰審酌被告曾有多次違反毒品危害防制條例施用毒品及竊盜
    前科（見本院卷第三至十頁之臺灣高等法院被告前案紀錄表
    ），素行不佳，且為長期施用毒品者，受施用毒品案件矯正
    後，不知端正行為避免犯罪，一再施用毒品，足見被告戒毒
    意志薄弱，自制力不佳，輕忽法律而無悛悔之心，念被告於
    本案始終能坦承犯行，態度尚稱良好等一切情狀，量處如主
    文所示之刑，以資懲儆。
  (五)扣案注射針筒一支，為被告所有供施用海洛因使用之物，業
    據其供承在卷（見本院卷第二三頁），本於主刑從刑不可分
    原則，應依修正前刑法第三十八條第一項第二款規定沒收。
據上論斷，依刑事訴訟法第二百九十九條第一項前段、第二百七
十三條之一第一項，毒品危害防制條例第十條第一項，刑法第十
一條前段、第二條第一項本文、修正前刑法第五十六條、第四十
七條、第三十八條第一項第二款，判決如主文。
中    華    民    國    95    年    7     月    25    日
                  刑事第十一庭  法  官  李東柏
以上正本證明與原本無異。
如不服本判決，應於判決送達後十日內，向本院提出上訴狀。
                                書記官  簡湘雲
中    華    民    國    95    年    7     月    25    日
附錄本案論罪科刑法條全文：
毒品危害防制條例第十條第一項
施用第一級毒品者，處六月以上五年以下有期徒刑。


司法院資訊處製作；財團法人民間司法改革基金會備份。
